臺灣高等法院高雄分院刑事判決　　　　96年度交上訴字第89號
上　訴　人
即　被　告　乙○○
上列上訴人因業務過失致死案件，不服臺灣屏東地方法院96年度
交訴字第67號中華民國96年7 月31日第一審判決（起訴案號：臺
灣屏東地方法院檢察署96年度偵字第3603號），提起上訴，本院
依簡式審程序判決如下：
    主  文
原判決撤銷。
乙○○從事業務之人，因業務上之過失致人於死，處有期徒刑肆
月，如易科罰金，以新臺幣壹仟元折算壹日。
    事  實
一、乙○○係以外包方式，駕駛自用小貨車幫傢俱公司送貨為業
    ，為從事駕駛業務之人。乙○○於民國96年5 月6 日上午10
    時許，駕駛其所有車牌號碼9M－0168號號自用小貨車，由高
    雄載送家具至屏東縣屏東市○○路附近，且於同日上午送完
    貨後，駕駛上開自小貨車沿屏東縣屏東市○○路由東往西方
    向行駛，欲返回高雄，而於同日11時50分許，途經屏東縣屏
    東市○○路與和平路劃有行人穿越道之交岔路口，欲綠燈左
    轉往和平路方向行駛時，本應注意車前狀況，隨時採取必要
    之安全措施，且應注意汽車行經行人穿越道，遇有行人穿越
    時，應暫停讓行人先行通過，又依當時為天候晴朗，日間自
    然光線，路面為柏油、乾燥無缺陷、無障礙物之狀態，視距
    良好等情，並無不能注意之情事，竟疏未注意前方行人穿越
    道有無行人通行，即貿然於該劃有行人穿越道之交岔路口左
    轉，適同一時、地，有行人劉福榮推輪椅（輪椅上放置衛生
    紙無人乘坐）沿屏東縣屏東市○○路之行人穿越道步行由西
    往東方向穿越和平路，由於乙○○有上述之疏失，致其駕駛
    之自用小貨車左前車頭不慎撞及步行之劉福榮，致劉福榮倒
    地而受有頭部外傷、顱骨破裂多處腦挫傷出血、左側硬腦膜
    下出血及嚴重腦水腫等傷害，經送寶建醫院急救後，仍於96
    年5 月7 日凌晨1 時50分許，因頭部外傷併顱內出血傷重不
    治死亡。乙○○於肇事後未被偵查機關發覺前，當場主動以
    行動電話向警方報案，並向前來處理車禍事宜之警員林勝忠
    自首坦承肇事及接受裁判。
二、案經臺灣屏東地方法院檢察署檢察官據報相驗後自動檢舉及
    偵查起訴。
    理  由
一、上開犯罪事實，業據被告乙○○於警、偵訊、原審及本院審
    理中坦承不諱，核與證人即劉福榮之子甲○○於警詢及偵查
    中指述之情節相符，復有道路交通事故現場圖、道路交通事
    故調查報告表（一）（二）各1 份及現場照片10幀等在卷可
    稽。而被害人劉福榮因上開車禍，致受有頭部外傷、顱骨破
    裂多處腦挫傷出血、左側硬腦膜下出血及嚴重腦水腫等傷害
    ，經送寶建醫院急救後，仍於96年5 月7 日凌晨1 時50分許
    ，因頭部外傷併顱內出血傷重不治死亡一節，亦經臺灣屏東
    地方法院檢察署檢察官督同檢驗員相驗屬實，且製有相驗筆
    錄、相驗屍體證明書、驗斷書各1 份、相驗照片12幀及寶建
    醫院96年5 月7 日診斷證明書1 紙在卷可憑。
二、按汽車行駛時，駕駛人應注意車前狀況，並隨時採取必要之
    安全措施；又按汽車行經行人穿越道，遇有行人穿越時，無
    論有無交通指揮人員指揮或號誌指示，均應暫停讓行人先行
    通過，道路交通安全規則第94 條 第3 項、第103 條第2 項
    分別定有明文。上開規定乃屬一般駕車之基本禮讓安全規定
    ，被告考領有適當之駕駛執照，復有多年駕駛經驗，自無不
    知之理。又案發當時天候晴朗、日間有自然光線、道路無障
    礙物、視距良好，有上開道路交通事故調查報告表在卷可稽
    ，依其智識能力復無其他不能注意之情事，且依現場照片所
    示，被害人係推輪椅穿越行人穿越道，目標非小，而依現場
    圖被告駕駛之自用小貨車係左前車頭擦撞被害人，顯見被害
    人已行至行人穿越道中間（即和平路中心線）始被撞及，惟
    被告卻未看見穿越行人穿越道之被害人，堪認被告左轉時疏
    未注意前方行人穿越道之行人動態，以致駕車撞擊行經行人
    穿越道之被害人劉福榮，致被害人劉福榮人車倒地而受有前
    開傷害，其駕駛行為顯有過失，且與被害人劉福榮之受傷結
    果具有相當因果關係。從而，被告上開自白確與事實相符，
    應可採信。本件事證明確，被告犯行堪以認定，應依法論科
    。
三、核被告所為，係犯刑法第276 條第2 項之業務過失致死罪。
    被告於肇事後，在未經有偵查權之機關或公務員發覺為犯嫌
    前，當場主動以行動電話向警方報案，並向前來處理車禍事
    宜之警員林勝忠自首坦承肇事及接受裁判，有屏東縣警察局
    道路交通事故肇事人自首情形紀錄表1 紙附卷可佐，核與自
    首要件相符，並斟酌本件僅為車禍案件，尚非惡性重大對社
    會治安有不良影響之案件，爰依刑法第62條前段規定減輕其
    刑。又被告駕車行經行人穿越道未依規定讓被害人先行，致
    其死亡，應依道路交通管理處罰條例第86條第1 項規定加重
    其刑，並依法先加後減之。
四、原審以被告罪證明確而為論罪科刑，固非無見，惟被告於原
    審判決後，已與被害人家屬和解，有和解書可參，原審未及
    審酌，尚有未洽。被告上訴意旨認原審未及審酌其已與被害
    人家屬和解之事實，為有理由，應予撤銷改判。爰審酌被告
    並無前科，有卷附臺灣高等法院被告前案紀錄表可參，因一
    時疏於注意前揭道路交通安全規則之規定而駕車肇事致被害
    人死亡，過失程度非輕，造成被害人死亡此一無法彌補之後
    果，犯罪情節難認輕微，惟被告犯罪後於警詢、偵查及本院
    審判時均知錯坦承犯行，態度良好，且於肇事後報警自首犯
    行，現已與被害人家屬達成和解，及被告智識、工作及生活
    狀況等一切情狀，量處如主文所示之刑，並諭知易科罰金之
    折算標準。又被告雖請求為緩刑之宣告，惟本院審酌其雖已
    與被害人家屬和解，但其大部分之和解金額均係由強制保險
    給付，其僅支出新台幣23萬元，且其係因未注意車前狀況及
    行經行人穿越道，遇有行人穿越時，未暫停讓行人先行通過
    致發生本件車禍致被害人死亡，其過失責任不輕，且因雙方
    和解本院量刑已屬從輕等情狀，爰不為緩刑之宣告。
據上論結，應依刑事訴訟法第369 條第1 項前段、第364 條、第
299 條第1 項前段，第273 條之1 第1 項，道路交通管理處罰條
例第86條第1 項，刑法第276 條第2 項、第62條前段、第41條第
1 項前段，刑法施行法第1 條之1 ，判決如主文。
本案經檢察官陳建年到庭執行職務。
中　　華　　民　　國　　96　　年　　11　　月　　13　　日
                  刑事第三庭    審判長法  官　周賢銳
                                      法  官  趙文淵
                                      法  官  黃仁松
以上正本證明與原本無異。
如不服本判決應於收受本判決後10日內向本院提出上訴書狀，其
未敘述上訴理由者，並得於提起上訴後10日內向本院補提理由書
狀（均須按他造當事人之人數附繕本）「切勿逕送上級法院」。
中　　華　　民　　國　　96　　年　　11　　月　　13　　日
　　　　　　　　　　　　　　　　　　　書記官  馬蕙梅
附錄本件判決論罪科刑法條：
從事業務之人，因業務上之過失犯前項之罪者，處5 年以下有期
徒刑或拘役，得併科3 千元以下罰金。
